臺灣基隆地方法院民事裁定  
111年度監宣字第67號
聲  請  人  高文煌  


相對人即受
監護宣告人  高淑芬  



利害關係人  高淑娟  

上列聲請人聲請監護宣告事件，本院裁定如下：
    主    文
宣告高淑芬（女、民國00年0月00日生、身分證統一編號：Z0000
00000號）為受監護宣告之人。
選定高文煌（男、民國00年0月00日生、身分證統一編號：Z0000
00000號）為受監護宣告之人之監護人。
指定高淑娟（女、民國00年0月0日生、身分證統一編號：Z00000
0000號）為會同開具財產清冊之人。
聲請費用新臺幣壹仟元由受監護宣告之人負擔。
    理    由
一、聲請意旨略以：聲請人之妹即相對人高淑芬因智能障礙，致
    不能為意思表示或受意思表示，為此聲請對其為監護之宣告
    ，並聲請選任聲請人為監護人及指定利害關係人高淑娟為會
    同開立財產清冊之人等語。
二、按對於因精神障礙或其他心智缺陷，致不能為意思表示或受
    意思表示，或不能辨識其意思表示之效果者，法院得因本人
    、配偶、四親等內之親屬、最近一年有同居事實之其他親屬
    、檢察官、主管機關或社會福利機構之聲請，為監護之宣告
    ，民法第14條第1項定有明文。次按受監護宣告之人應置監
    護人；法院為監護之宣告時，應依職權就配偶、四親等內之
    親屬、最近一年有同居事實之其他親屬、主管機關、社會福
    利機構或其他適當之人選定一人或數人為監護人，並同時指
    定會同開具財產清冊之人；法院選定監護人時，應依受監護
    宣告之人之最佳利益，優先考量受監護宣告之人之意見，審
    酌一切情狀，並注意下列事項：一受監護宣告之人之身心狀
    態與生活及財產狀況。二受監護宣告之人與其配偶、子女或
    其他共同生活之人間之情感狀況。三監護人之職業、經歷、
    意見及其與受監護宣告之人之利害關係。四法人為監護人時
    ，其事業之種類與內容，法人及其代表人與受監護宣告之人
    之利害關係，民法第1110條、第1111條第1項及第1111條之1
    亦分別定有明文。
三、經查：
  ㈠聲請人主張之前揭事實，業據其提出戶籍謄本、中華民國身
    心障礙證明、衛生福利部桃園醫院診斷證明書、喜安護理之
    家入住證明書為證。復經本院囑託長庚醫療財團法人基隆長
    庚紀念醫院就相對人之精神狀態予以鑑定，鑑定結果略以：
    高女（即相對人）現臥床，插有鼻胃管及包有尿布，無法口
    語溝通，日常自理功能需專人協助。其生活狀況及現在身心
    狀態經檢查結果：注意力接受、維持及保存外界訊息之能力
    嚴重缺損，語言表達功能缺損，無法正常與人溝通及交流，
    日常生活需完全依賴專人24小時全日照護，無經濟活動能力
    ，語言表達功能缺損，無法與人溝通及交流，社會性功能嚴
    重缺損。綜合以上所述，高女之過去生活史、疾病史、身體
    檢查及精神狀態檢查結果，本院認為高女因「失智症」，致
    其為意思表示、受意思表示和辨識其意思表示效果之能力已
    達「完全不能」之程度等語，有長庚醫療財團法人基隆長庚
    紀念醫院111年8月5日長庚院基字第1110800032號函附精神
    鑑定報告書乙件在卷可按。綜合上情，足認相對人確因心智
    缺陷，已達不能為意思表示或受意思表示之程度。從而，聲
    請人聲請對相對人為監護之宣告，為有理由，應予准許。
  ㈡本院參酌上開鑑定報告、聲請人之主張及本院調查結果，認
    聲請人為相對人之兄，日常照護費用皆由其協助支付，彼此
    依附關係緊密，並有擔任監護人之意願，自適宜擔任相對人
    之監護人；而利害關係人高淑娟為相對人之姊，亦為相對人
    之至親，且有擔任開具財產清冊之人之意願，參以相對人最
    近親屬即聲請人、相對人之母高李英，相對人之妹高淑蓮均
    同意由聲請人擔任相對人之監護人、利害關係人擔任會同開
    具財產清冊人，有聲請人提出之親屬會議同意書在卷可稽。
    本院審酌上情，認由聲請人擔任監護人，應符合受監護宣告
    之人之最佳利益，爰選定聲請人為監護人，並指定高淑娟為
    會同開具財產清冊之人。另監護人高文煌應依據民法第1113
    條準用同法第1099條第1項之規定，對於受監護宣告之人即
    相對人之財產，會同高淑娟於2個月內開具財產清冊，並陳
    報法院，併此敘明。
四、依家事事件法第164條第2項，裁定如主文。
中　　華　　民　　國　　111 　年　　9 　　月　　12　　日
                   家事法庭     法  官　黃永定  
以上正本係照原本作成。
如對本裁定抗告須於裁定送達後10日內向本院提出抗告狀。
中　　華　　民　　國　　111 　年　　9 　　月　　12　　日
                                書記官　佘筑祐